臺灣板橋地方法院刑事判決　　　　　 95年度交簡上字第121號
上　訴　人　臺灣板橋地方法院檢察署檢察官
被　　　告　乙○○
上列上訴人因被告過失傷害案件，不服本院民國95年6 月30日95
年度交簡字第433 號第一審判決（聲請簡易判決處刑案號：95年
度偵字第3705號），提起上訴，本院管轄之第二審合議庭判決如
下：
    主  文
上訴駁回。
    事實及理由
一、本案經本院審理結果，認第一審以被告乙○○所為係犯刑法
    第284 條第1 項前段之過失傷害罪，審酌被告前未受有期徒
    刑以上之刑之宣告，素行尚非不良，兼衡其對本件車禍之過
    失程度、告訴人亦與有過失、告訴人所受傷害情形、肇事後
    尚未與告訴人達成和解，及犯罪後之態度等一切情狀，量處
    拘役伍拾日，併諭如易科罰金，以銀元佰元折算壹日。其
    認事用法均無違誤，量刑亦屬妥適，應予維持，並引用如附
    件所示第一審刑事簡易判決書記載之事實、證據及理由。
二、公訴人據告訴人之聲請提起上訴，並援引告訴人之聲請意旨
    略以：告訴人甲○○遭被告撞倒，導致全身癱瘓，至行走不
    方便，無法就業養家，被告亦未賠償醫藥費、精神撫卹金等
    語。惟查，本件再經本院送請台灣省車輛行車事故覆議鑑定
    委員會鑑定結果，仍維持原鑑定意見，即認被告駕駛改裝重
    型機車，行經無號誌交岔路口，轉彎車未讓直行車先行，為
    肇事主因；告訴人駕駛普通重型機車，行經號誌交岔路口，
    未注意車前狀況，為肇事次因。亦即認被告有過失，告訴人
    亦為與有過失。而告訴人所受傷勢造成輕度肢障，此有本院
    函調之行政院衛生署台北醫院病歷影本可稽，告訴人稱已造
    成全身癱瘓，乃言過其實。又係因告訴人要求賠償金額達新
    台幣480 餘萬元（見附帶民事訴訟狀所載），而被告本身早
    為殘障以三輪改裝機車代步，目前失業，資力有限，因願賠
    償金額與告訴人要求金額差距過大，致未能與告訴人達成和
    解賠償損害，並非無與告訴人和解賠償意願。綜上，原審審
    酌一切情狀，量處被告拘役伍拾日，併諭如易科罰金折算標
    準，認事用法均無違誤，量刑亦屬妥適。公訴人據告訴人之
    聲請提起上訴難認為有理由，應予駁回。
三、被告行為後，刑法業於94年1 月7 日修正公布，並於95年7
    月1 日施行，而刑法第2 條第1 項已明定行為後法律有變更
    者，適用行為時之法律，但行為後之法律有利於行為人者，
    適用最有利於行為人之法律，則(一)有關罰金刑部分：刑法分
    則編各罪所定罰金刑之貨幣單位原為銀元，依修正前刑法第
    33條第5 款規定：「罰金：一元（銀元）以上。」而依罰金
    罰鍰提高標準條例第1 條前段規定，就72年6 月26日前修正
    之刑法部分條文罰金數額提高2 至10倍，其後修正者則不提
    高倍數，並依現行法規所定貨幣單位折算新臺幣條例規定，
    以銀元一元折算新臺幣三元。修正後刑法第33條第5 款規定
    ：「罰金：新臺幣一千元以上，以百元計算之」，刑法第33
    條第5 款所定罰金貨幣單位經修正為新臺幣後，刑法分則各
    罪所定罰金刑之貨幣單位亦應配合修正為新臺幣，為使刑法
    分則編各罪所定罰金之最高數額與刑法修正前趨於一致，乃
    增訂刑法施行法第1 條之1 規定：「中華民國94年1 月7日
    刑法修正施行後，刑法分則編所定罰金之貨幣單位為新臺幣
    。94年1 月7 日刑法修正時，刑法分則編未修正之條文定有
    罰金者，自94年1 月7 日刑法修正施行後，就其所定數額提
    高為30倍。但72年6 月26日至94年1 月7 日新增或修正之條
    文，就其所定數額提高為3 倍」。是依修正後之法律，所易
    科處之罰金刑最高額固然相同，最低額則較高。因此，比較
    上述修正前、後之刑罰法律，自以被告行為時關於科處罰金
    刑之法律較有利於被告。(二)有關易科罰金部分：原刑法第41
    條第1 項前段規定：「犯最重本刑為五年以下有期徒刑以下
    之刑之罪，而受六個月以下有期徒刑或拘役之宣告，因身體
    、教育、職業、家庭之關係或其他正當事由，執行顯有困難
    者，得以一元以上三元以下折算一日，易科罰金。」另被告
    行為時之易科罰金折算標準，依修正前罰金罰鍰提高標準條
    例第2 條前段（現已刪除）之規定，就其原定數額提高為
    100 倍折算1 日，則被告行為時之易科罰金折算標準，應以
    銀元100 元至300 元折算1日 ，經折算為新臺幣後，係以新
    臺幣300 元至900 元折算為1 日。惟95年7 月1 日修正公布
    施行之刑法第41條第1 項前段則規定：「犯最重本刑為五年
    以下有期徒刑以下之刑之罪，而受六個月以下有期徒刑或拘
    役之宣告者，得以新臺幣一千元、二千元或三千元折算一日
    ，易科罰金。」比較修正前後之易科罰金折算標準，以95年
    7 月1 日修正公布施行前之規定，較有利於被告。綜合比較
    結果，依刑法第2 條第1 項前段規定，應適用修正前之刑法
    規定。茲原判決雖未及為新舊法比較，而適用行為時法，然
    本件上訴本院後，依新法第2 條第1 項前段規定比較新舊法
    結果，既仍應適用行為時法，則原判決適用行為時法即無不
    當，自不構成撤銷之事由，併予敘明。
據上論斷，應依刑事訴訟第455 條之1 第1 項、第3 項、第368
條、第373 條，判決如主文。
本案經檢察官陳盈錦到庭執行職務。
中　　華　　民　　國　　96　　年　　3 　　月　　23　　日
                刑事第三庭    審判長法　官  陳  忠  行
                                    法  官  蕭  胤  瑮
                                    法  官  廖  怡  貞
上列正本證明與原本無異。
不得上訴。
                                    書記官　廖  美  紅
中　　華　　民　　國　　96　　年　　3 　　月　　23　　日
附錄本案論罪科刑法條全文：
中華民國刑法第284條
（過失傷害罪）
因過失傷害人者，處6月以下有期徒刑、拘役或5百元以下罰金，
致重傷者，處1年以下有期徒刑、拘役或5百元以下罰金。
從事業務之人，因業務上之過失傷害人者，處1 年以下有期徒刑
、拘役或1千元以下罰金，致重傷者，處3年以下，有期徒刑、拘
 役或2千元以下罰金。
